【裁判字號】    99,監宣,46
【裁判日期】    990908
【裁判案由】    監護宣告
【裁判全文】
臺灣苗栗地方法院民事裁定              99年度監宣字第46號
聲  請  人  甲○○
相  對  人  乙○○○
上列聲請人聲請對相對人為監護宣告事件，本院裁定如下：
    主  文
宣告相對人乙○○○（民國28年2 月10日出生，身分證統一編號
：Ｚ000000000號）為受監護宣告之人。
選定黃順招（民國47年9 月1 日出生，身分證統一編號：Ｚ00000
0000號）為受監護宣告之人之監護人。
指定黃秋美（民國49年8 月28日出生，身分證統一編號：Ｚ00000
0000號）為會同開具財產清冊之人。
程序費用由受監護宣告之人負擔。
    理  由
一、按對於因精神障礙或其他心智缺陷，致不能為意思表示或受
    意思表示，或不能辨識其意思表示之效果者，法院得因本人
    、配偶、四親等內之親屬、最近1 年有同居事實之其他親屬
    、檢察官、主管機關或社會福利機構之聲請，為監護之宣告
    ，民法第14條第1 項定有明文。
二、本件聲請意旨略以：聲請人為相對人之三女，相對人自民國
    98年8 月24日起罹患失智症，雖經送醫診治，仍無起色，日
    常生活事務均無法自理，為此請求宣告相對人為受監護宣告
    之人、相對人之長女黃順招為相對人之監護人、相對人之次
    女黃秋美為會同開具財產清冊之人等語，並提出戶籍謄本、
    中華民國身心障礙手冊影本、診斷證明書等件為證。本院於
    99年8 月3 日實施鑑定程序，並於鑑定人即行政院衛生署苗
    栗醫院薛耿銘醫師前訊問相對人，相對人躺在床上，對本院
    之詢問多無法正確回答，常喃喃自語，不知表示何意，鑑定
    人並當場表示相對人十幾年前罹患腦中風，其狀況不佳，須
    進一步鑑定，再提出報告等語，有勘驗筆錄在卷可稽。另經
    鑑定人鑑定報告，略以：相對人約50幾歲罹患腦中風，約3
    、4 年前狀況更趨惡化，生活起居皆須旁人照顧，其定向感
    、記憶力、抽象思考能力、判斷力嚴重受損，經診斷為重度
    血管性失智症，已達心神喪失不能處理自己事務之程度等語
    ，此有行政院衛生署苗栗醫院精神鑑定報告書1 份在卷可稽
    。綜上情形，堪認相對人確已達不能為意思表示或受意思表
    示之狀態，爰依首開規定，宣告相對人為受監護宣告之人。
三、又按受監護宣告之人應置監護人，法院為監護之宣告時，應
    依職權就配偶、四親等內之親屬、最近1 年有同居事實之其
    他親屬、主管機關、社會福利機構或其他適當之人選定1 人
    或數人為監護人，並同時指定會同開具財產清冊之人，法院
    為前項選定及指定前，得命主管機關或社會福利機構進行訪
    視，提出調查報告及建議，監護之聲請人或利害關係人亦得
    提出相關資料或證據，供法院斟酌，法院選定監護人時，應
    依受監護宣告之人之最佳利益，優先考量受監護宣告之人之
    意見，審酌一切情狀，並注意下列事項：一、受監護宣告之
    人之身心狀態與生活及財產狀況。二、受監護宣告之人與其
    配偶、子女或其他共同生活之人間之情感狀況。三、監護人
    之職業、經歷、意見及其與受監護宣告之人之利害關係。四
    、法人為監護人時，其事業之種類與內容，法人及其代表人
    與受監護宣告之人之利害關係，民法第1110條、第1111條、
    第1111條之1 分別定有明文。末按監護宣告之裁定，應同時
    選定監護人及指定會同開具財產清冊之人，並附理由，民事
    訴訟法第604 條第1 項亦有明文規定。本院審酌黃順招為相
    對人之長女，為1 親等之親屬，彼此間情感連結緊密，有意
    願擔任相對人之監護人，並參酌苗栗縣政府社會局訪視調查
    報告，略以：相對人配偶已過世，育有5 女1 子，自98年2
    月起入住苗栗醫院護理之家，受照顧之情形良好，所需費用
    皆由相對人之女兒共同分攤，相對人之長女黃順招每月皆會
    自台北返回苗栗探視相對人，而相對人之其他女兒黃秋美、
    甲○○、黃惠珍、黃玉英亦皆表示聽從黃順招之決定。本案
    評估如由黃順招擔任監護人並無不妥等語，足認由黃順招擔
    任相對人之監護人，應可善盡保護相對人權益之責任。另黃
    秋美為相對人之次女，其有意願擔任會同開具財產清冊之人
    ，亦有黃秋美及黃秋美之其他兄弟姊妹黃舜炫、黃順招、甲
    ○○、黃惠珍、黃玉英等人出具之同意書及印鑑證明可稽。
    綜上，爰依前揭規定，選定黃順招為相對人之監護人，併指
    定黃秋美為會同開具財產清冊之人。
四、末按，監護人於執行有關受監護人之生活、護養療治及財產
    之職務時，應尊重受監護人之意思，並考量其身心狀況與生
    活狀況；監護開始時，監護人對於受監護人之財產，應依規
    定會同本院選定開具財產清冊之人，於2 月內開具財產清冊
    ，並陳報法院；於前條之財產清冊開具完成並陳報法院前，
    監護人對於受監護人之財產僅得為管理上必要之行為；監護
    人對於受監護人之財產，非為受監護人之利益，不得使用、
    代為或同意處分；監護人代理受監護人購置或處分財產，或
    就其居住之建築物或基地出租、供他人使用或終止租賃，非
    經法院許可，不生效力，新修正民法第1112條、第1113條準
    用第1099條第1 項、第1099條之1 、第1101條第1 項及第2
    項之規定甚明，請參照辦理。
五、依民事訴訟法第608 條第1 項，裁定如主文。
中    華    民    國    99    年    9     月    8     日
                  家事法庭   法  官  潘進順
以上正本係照原本作成。
如不服本裁定關於選定監護人及指定會同開具財產清冊之人等部
分，應於送達後10日內向本院提出抗告狀，並應繳納抗告費新臺
幣1000元；其餘關於宣告監護部分，不得抗告。
                             書記官  劉文倩
中    華    民    國    99    年    9     月    8     日

司法院資訊處製作；財團法人民間司法改革基金會備份。
